臺灣臺中地方法院刑事判決
110年度訴字第2326號
公  訴  人  臺灣臺中地方檢察署檢察官
被      告  林俞賢



選任辯護人  鄭聿珊律師  (法扶律師)
被      告  曾建財




上列被告因違反毒品危害防制條例等案件，經檢察官提起公訴（
110年度偵字第7679、28018、34440號），本院判決如下：
    主    文
乙○○犯如附表一主文欄所示之罪，各處如附表一主文欄所示之刑
及沒收。應執行有期徒刑陸年。
丙○○犯如附表二主文欄所示之罪，各處如附表二主文欄所示之刑
。應執行有期徒刑肆月。
    犯罪事實
一、乙○○明知甲基安非他命屬毒品危害防制條例第2條第2項第2
    款所管制之第二級毒品，不得持有、販賣，竟仍基於販賣第
    二級毒品甲基安非他命以營利之犯意，分別為下列行為：
　㈠乙○○於民國110年2月19日夜間，基於販賣第二級毒品甲基安
    非他命之犯意，使用扣案如附表四編號4所示手機（插用門
    號0000-000000號SIM卡1張，下稱本案手機）與丙○○聯繫交
    易毒品事宜，並約定由丙○○以新臺幣（下同）3500至4000元
    之價格，向乙○○購買重量約半錢（按：約1.875公克）之甲
    基安非他命，經乙○○在臺中市西屯區福上巷附近某處，先拿
    重量約0.9公克之甲基安非他命給丙○○，並讓丙○○賒欠價金
    。嗣因丙○○向乙○○表示毒品重量不足，且乙○○並未按其承諾
    再補重量約0.4公克之甲基安非他命予丙○○，丙○○因而不願
    繼續按原本約定之內容進行交易，並將原本取得之0.9公克
    甲基安非他命退還予乙○○，故乙○○並未取得毒品價金。
　㈡乙○○於110年3月10日21時27分許，在臺中市西屯區逢甲夜市
    附近某處，基於販賣第二級毒品甲基安非他命以營利之犯意
    ，使用本案手機與丁○○聯繫交易毒品事宜，並以1000元之價
    格，販賣甲基安非他命1小包（重量不詳）給丁○○，雙方銀
    貨兩訖。
　㈢乙○○於110年3月14日20時餘許，在臺中市南區三民西路上某
    處，基於販賣第二級毒品甲基安非他命以營利之犯意，使用
    本案手機與己○○聯繫交易毒品事宜，並以2000元之價格，販
    賣甲基安非他命1小包（重量不詳）給己○○，雙方銀貨兩訖
    。
　㈣乙○○於110年3月30日上午11時許，在臺中市○區○村路0段00號
    某全家超商，基於販賣第二級毒品甲基安非他命以營利之犯
    意，使用本案手機與己○○聯繫交易毒品事宜，並以1000元之
    價格，販賣甲基安非他命1小包（重量不詳）給己○○，雙方
    銀貨兩訖。嗣經警於同日17時50分許，在臺中市○○區○○路0
    段000巷00號3樓乙○○住處，扣得乙○○所有如附表四編號4所
    示之手機，循線查悉上情。
二、丙○○明知甲基安非他命屬毒品危害防制條例第2條第2項第2
    款所管制之第二級毒品，亦屬藥事法所定之禁藥，不得轉讓
    ，竟基於轉讓禁藥之犯意，分別於110年2月11日23時許、11
    0年2月18日23時許，在張嘉荃（原名張嘉全）所經營址設臺
    中市○○區○○路○○○巷00號「阿全烤漆廠」內，各無償轉讓禁
    藥甲基安非他命1小包（重量不詳）給張嘉荃施用各1次。嗣
    經警於110年2月23日19時30分許，持搜索票在上開烤漆場查
    獲，循線查悉上情。
三、案經臺中市政府警察局刑事警察大隊報告臺灣臺中地方檢察
    署檢察官偵查起訴。
    理    由
一、證據能力之說明：
　㈠本判決所引用被告以外之人於審判外之言詞或書面陳述，均
    經本院於審理時當庭直接提示而為合法調查，檢察官、被告
    丙○○、乙○○（下稱被告2人）及被告乙○○之選任辯護人均同
    意作為證據（見本院卷第148、489頁），本院審酌前開證據
    作成或取得狀況，均無非法或不當取證之情事，亦無顯不可
    信情況，故認為適當而均得作為證據。是前開證據，依刑事
    訴訟法第159條之5規定，均具有證據能力。
　㈡本判決以下所引用之非供述證據，均與本案事實具有自然關
    聯性，且核屬書證、物證性質，又查無事證足認有違背法定
    程式或經偽造、變造所取得等證據排除之情事，復經本院依
    刑事訴訟法第164條、第165條踐行物證、書證之調查程序，
    亦堪認均有證據能力。
二、認定犯罪事實之理由及證據：
  ㈠訊據被告2人於偵查及審理中就上開犯罪事實均坦承不諱（乙○○部分：110偵28018卷第71-72、247-248頁，本院卷第510
    頁；丙○○部分：110偵7679卷第118頁，本院卷第510頁），
    核與證人丙○○（就被告乙○○部分）於警詢、偵訊及審理中之
    證述（見110偵7679卷第42-45、116-118頁，本院卷第491-4
    97頁）；證人張嘉荃、丁○○、己○○於警詢中之證述（見110
    偵7679卷第61-66頁，110偵28018卷第119-123、131-136頁
    ），大致相符，並有丙○○與被告乙○○LINE對話紀錄翻拍照片
    、丙○○與被告乙○○110年2月20日通話譯文（見110偵7679卷
    第53-56、57頁）、被告乙○○與丁○○通訊軟體對話紀錄翻拍
    照片、被告乙○○與己○○LINE對話紀錄翻拍照片、電話號碼00
    00-000000號通聯調閱查詢單（見110偵28018卷第73、75-79
    、159頁）在卷可憑，足認被告2人之自白與事實相符，堪以
    採信。
  ㈡被告乙○○於審理程序時自承係從中賺取毒品量差供己施用等
    語（見本院卷第510頁），足認被告乙○○係基於營利意思而
    販賣上開毒品，則被告乙○○就本案犯行具有牟利意圖，亦可
    認定。
  ㈢綜上所述，本案事證明確，被告2人上揭犯行均堪認定，均應
    依法論科。
三、論罪科刑：
  ㈠法律構成要件之說明：
　　1.按甲基安非他命屬毒品危害防制條例第2條第2項第2款所
      規定之第二級毒品，亦屬藥事法第22條第1項第1款所規定
      之禁藥，故行為人明知禁藥甲基安非他命而轉讓者，除成
      立毒品危害防制條例第8條第2項之轉讓第二級毒品罪外，
      亦構成藥事法第83條第1項之轉讓禁藥罪，屬同一犯罪行
      為同時有二種法律可資處罰之法規競合（或稱法條競合）
      關係。又按行為人轉讓甲基安非他命（未達法定應加重其
      刑之一定數量）予成年男子，同時該當藥事法第83條第1
      項轉讓禁藥罪及毒品危害防制條例第8條第2項轉讓第二級
      毒品罪之構成要件，應依重法優於輕法之原則，擇較重之
      轉讓禁藥罪論處（最高法院109年度台上大字第1089號裁
      定意旨參照）。經查，本案並無證據足認被告丙○○轉讓甲
      基安非他命之數量達淨重10公克以上，轉讓對象亦非懷孕
      婦女、未成年人或混和二種以上毒品等毒品危害防制條例
      第9條所列加重情形，依上開說明，被告轉讓甲基安非他
      命之犯行，自應依藥事法第83條第1項之規定處罰。
　　2.按販賣毒品行為之處罰基礎，主要在於行為人將持有之毒
      品讓與他人使之擴散，並以「意圖營利」資為加重刑罰之
      要件，是所著重者厥為「賣出」而交付毒品之意涵上，行
      為人究竟有無取得對價，與販賣毒品罪之成立與否，並無
      必然的關連（最高法院110年度台上字第438號判決意旨參
      照）。經查，被告乙○○就犯罪事實欄一㈠部分，原約定由
      丙○○以3500至4000元之價格，向被告乙○○購買重量約半錢
      （按：約1.875公克）之甲基安非他命，被告乙○○並已先
      拿重量約0.9公克之甲基安非他命給丙○○，雖丙○○事後因
      故而不願繼續按原本約定之內容進行交易，並將原本取得
      之0.9公克甲基安非他命退還予被告乙○○，然依照上開說
      明，被告乙○○之行為仍已達販賣既遂程度。
  ㈡核被告乙○○所為，均係犯毒品危害防制條例第4條第2項之販
    賣第二級毒品罪。被告丙○○所為，均係犯藥事法第83條第1
    項之轉讓禁藥罪。
  ㈢刑之加重減輕事由：
　　1.被告乙○○前因毒品、詐欺等案件，經本院分別判處有期徒
      刑4月、4月、1年11月、3月確定，並以106年度聲字第349
      8號裁定應執行有期徒刑2年7月確定，於107年9月18日縮
      短刑期假釋出監並付保護管束，於107年12月16日保護管
      束期滿未經撤銷，視為執行完畢；被告丙○○前因竊盜、強
      盜等案件，經法院分別判處有期徒刑8月、1年、6月（2罪
      ）、5月（9罪）、8月（6罪）、7月（7罪）、10月、3年
      確定，並經臺灣高等法院臺中分院以108年度聲字第757號
      裁定應執行有期徒刑8年6月確定，於108年4月22日縮短刑
      期假釋出監並付保護管束，於109年10月21日保護管束期
      滿未經撤銷，視為執行完畢，此有臺灣高等法院被告前案
      紀錄表附卷可稽，並經本院於審理時提示被告2人確認無
      訛，復經本院針對被告2人是否構成累犯踐行辯論程序，
      堪認被告2人於5年內故意再犯本案有期徒刑以上之罪，均
      為累犯，經參酌其等於上揭各案件執行完畢後，竟再犯本
      案犯行，足見其等對於刑罰反應力均屬薄弱，且依其犯罪
      情節，並無應量處最低法定刑，否則有違罪刑相當原則，
      暨有因無法適用刑法第59條酌量減輕其刑之規定，致其等
      人身自由遭受過苛侵害之情形，爰依刑法第47條第1項規
      定及司法院釋字第775號解釋意旨，除法定刑為無期徒刑
      部分依法不得加重外，各加重其刑。
　　2.按犯第4條至第8條之罪於偵查及歷次審判中均自白者，減
      輕其刑，毒品危害防制條例第17條第2項定有明文。又按
      行為人轉讓同屬禁藥之第二級毒品甲基安非他命（未達法
      定應加重其刑之一定數量）予成年人（非孕婦），依重法
      優於輕法之原則，擇較重之藥事法第83條第1項轉讓禁藥
      罪論處，如行為人於偵查及歷次審判中均自白，仍應適用
      毒品危害防制條例第17條第2項規定減輕其刑（最高法院1
      09年度台上大字第4243號判決意旨參照）。經查，被告2
      人就本案於偵查及審判中均自白犯行，業如前述，應依上
      開規定各減輕其刑。公訴意旨雖認被告乙○○於偵查中並未
      自白，應無毒品危害防制條例第17條第2項規定之適用等
      語（見本院卷第512頁）。惟查，被告乙○○於警詢中即已
      坦承如犯罪事實欄一㈡、㈢、㈣之犯行（見110偵28018卷第7
      1-72頁）；並於偵查中就犯罪事實欄一㈠之犯行供稱：19
      日有拿安非他命給丙○○，是丙○○叫我幫他拿半錢，我就把
      身上的給他，我記得重量是1點多公克，我沒有跟他拿錢
      ，20日丙○○說剩下的我要補給他，我在電話裡有跟他講你
      錢好了沒，錢好了我就過去，後面他又拖，後來丙○○有把
      欠我的1點多公克還給我等語（見110偵28018卷第243-244
      頁），堪認已就有交付毒品予丙○○並要求收取價金等情為
      自白，是公訴意旨認被告乙○○於偵查中並未自白乙節，尚
      有誤會。
　　3.按犯第4條至第8條、第10條或第11條之罪，供出毒品來源
      ，因而查獲其他正犯或共犯者，減輕或免除其刑，毒品危
      害防制條例第17條第1項定有明文。又本於同一法理，依
      法規競合雖應擇較重之藥事法第83條第1項轉讓禁藥罪論
      處，倘被告符合毒品條例第17條第1項規定之要件，亦應
      適用該條項規定減輕或免除其刑，始符平等原則（最高法
      院110年度台上字第552號判決意旨參照）。經查：
　　　⑴被告乙○○供出其於110年3月29日、110年3月30日，向暱
        稱「劉星」之陶薏如購買毒品部分，業據臺灣臺中地方
        檢察署檢察官以110年度偵字第35912號提起公訴，有該
        案起訴書存卷可參（見本院卷第393-396頁）；另其於1
        10年3月12日，向暱稱「如履薄冰」之彭國峯購買毒品
        部分，業據臺中市政府警察局於111年2月24日以中市警
        刑八字第1110007728號報告臺灣苗栗地方檢察署檢察官
        偵查，有員警職務報告附卷可查（見本院卷第341頁）
        ，雖經函詢臺灣苗栗地方檢察署檢察官偵查結果，因目
        前尚在調查中而未能獲知偵辦情形，有臺灣苗栗地方檢
        察署111年6月10日苗檢松儉111偵4506字第1119014193
        號函在卷可佐（見本院卷第451頁），然堪認被告乙○○
        所提供之資訊已足以供員警追查上手，並據以報告檢察
        官偵辦。是以，依照上開說明，堪認被告乙○○就犯罪事
        實欄一㈢、㈣部分，符合毒品危害防制條例第17條第1項
        要件，經審酌被告乙○○販賣毒品之行為，戕害國民身體
        健康，對社會治安影響重大等犯罪情節，認不宜免除其
        刑，爰就被告乙○○所犯附表一編號3、4部分，依上開規
        定減輕其刑，並依法先加後遞減輕之。至被告供述其毒
        品來源為畢瑋苓部分，檢警並未因而查獲上手，有臺灣
        臺中地方檢察署中檢謀肅110偵7679字第1119040530號
        函、員警職務報告存卷可考（見本院卷第337、341頁）
        ，自無上開規定之適用。
　　　⑵被告丙○○雖向警方供稱其毒品來源為同案被告乙○○，然
        被告丙○○所述向同案被告林俞嫌購買毒品時間為110年2
        月19日，而被告丙○○轉讓甲基安非他命給張嘉荃之時間
        則為110年2月11日、110年2月18日，均早於被告丙○○向
        同案被告乙○○購買毒品之時間，尚難認其間具有關聯性
        ，自無從依上開規定減輕其刑。
    4.按刑法第59條所規定之酌量減輕其刑，係裁判上之減輕，
      必以犯罪之情狀可憫恕，認為宣告法定最低度之刑猶嫌過
      重者，始有其適用；如別有法定減輕之事由，應先依法定
      減輕事由減輕其刑後，猶嫌過重時，始得為之；若有2種
      以上法定減輕事由，仍應先依法定減輕事由遞減其刑後，
      猶嫌過重時，始得再依刑法第59條規定酌減其刑（最高法
      院105年度台上字第952號、102年度台上字第3444號判決
      意旨參照）。經查，被告乙○○本案經適用刑法第47條第1
      項、毒品危害防制條例第17條第1項或第2項先加後遞減後
      ，犯罪事實欄一㈠、㈡部分最輕已得量處至有期徒刑5年1月
      ，犯罪事實欄一㈢、㈣部分最輕已得量處至有期徒刑1年7月
      ；被告丙○○本案所犯轉讓禁藥罪，法定刑為有期徒刑7年
      以下，本非重罪。經衡諸毒品危害防制條例修法意旨、社
      會一般人客觀標準及被告乙○○販賣毒品數量等情，尚難謂
      有過重而情堪憫恕之情形，自均無從適用刑法第59條規定
      。
　㈣爰審酌被告乙○○販賣毒品甲基安非他命予他人施用，助長毒
    品散布，危害社會治安及國民健康甚鉅，且販賣毒品為世界
    各國戮力查緝之萬國公罪，其所為足以使施用者因施用甲基
    安非他命而散盡家財、連累家人，或為購買甲基安非他命鋌
    而走險，殊值非難；被告丙○○不思守法自制，無償轉讓甲基
    安非他命予他人施用，影響我國人民未來之生產力及競爭力
    ，且足使施用者因施用毒品而散盡家財、連累家人，或為購
    買毒品而衍生其他犯罪，危害社會治安及國民健康甚鉅，亦
    無可取。復考量本案查獲被告乙○○販賣毒品對人數非廣，販
    賣毒品數量非鉅，其所獲不法利益亦非鉅額，實與一般大盤
    、中盤毒梟所為販賣情節有間；被告丙○○本案雖適用較重之
    藥事法第83條第1項轉讓禁藥罪論處，然其量刑仍宜參酌毒
    品危害防制條例第8條第2項轉讓第二級毒品罪所定之最低法
    定刑（最高法院111年度台上字第88號判決意旨參照）；再
    參以其等犯後均坦承犯行，態度尚可，兼衡其學經歷、家庭
    生活經濟情況（詳見本院卷第512頁）等一切情狀，分別量
    處如附表一、二主文欄所示之刑；暨衡酌其等所犯各罪侵害
    法益之異同、對侵害法益之加重效應及時間、空間之密接程
    度，而為整體評價後，分別定應執行刑如主文所示。
四、沒收：
　㈠犯罪所用之物：
　　按犯第4條至第9條、第12條、第13條或第14條第1項、第2項
    之罪者，其供犯罪所用之物，不問屬於犯罪行為人與否，均
    沒收之，毒品危害防制條例第19條第1項定有明文。經查，
    扣案如附表四編號4所示之手機，為被告乙○○與證人丙○○、
    丁○○、己○○聯繫所用之物，業據被告乙○○供述明確（見本院
    卷第505頁），是上開物品應依前揭規定，於被告乙○○附表
    一所示主文項下，各宣告沒收。　 
　㈡按犯罪所得，屬於犯罪行為人者，沒收之，刑法第38條之1第
    1項前段定有明文。又稱因犯罪所得之財物，係以實際所得
    者為限，苟無所得或尚未取得者，即無從為沒收之諭知（最
    高法院96年度台上字第2331號判決要旨參照）。經查，被告
    乙○○本案犯罪所得，各如附表一編號2至4犯罪所得欄所示，
    應依前揭規定，於被告乙○○附表一編號2至4主文項下各宣告
    沒收。至附表一編號1部分之犯行，因證人丙○○賒欠價金尚
    未付款且事後退貨而無犯罪所得，附此敘明。
　㈢至其餘扣案物，固分別屬被告丙○○或乙○○所有，然依卷證尚
    難認與被告丙○○本案轉讓禁藥罪或被告乙○○本案販賣第二級
    毒品罪有關，爰均不予宣告沒收，應由檢察官另為適法處理
    。
據上論斷，應依刑事訴訟法第299條第1項前段，毒品危害防制條
例第4條第2項、第17條第1項、第2項、第19條第1項，藥事法第8
3條第1項，刑法第11條、第47條第1項、第51條第5款、第38條之
1第1項前段、第3項，判決如主文。
本案經檢察官戊○○提起公訴，檢察官甲○○到庭執行職務。
中　　華　　民　　國　　111 　年　　7 　　月　　27　　日
                  刑事第十四庭  審判長法  官  黃司熒
                                      法  官  江健鋒
                                      法  官  田雅心
以上正本證明與原本無異。
如不服本判決應於收受送達後20日內向本院提出上訴書狀，並應
敘述具體理由；其未敘述上訴理由者，應於上訴期間屆滿後20日
內向本院補提理由書（均須按他造當事人之人數附繕本）「切勿
逕送上級法院」。
　　　　                              書記官  王嘉麒
中　　華　　民　　國　　111 　年　　7 　　月　　27　　日
【附錄論罪科刑法條】
◎毒品危害防制條例第4 條
製造、運輸、販賣第一級毒品者，處死刑或無期徒刑；處無期徒
刑者，得併科新臺幣3 千萬元以下罰金。
製造、運輸、販賣第二級毒品者，處無期徒刑或10年以上有期徒
刑，得併科新臺幣1 千5 百萬元以下罰金。
製造、運輸、販賣第三級毒品者，處7 年以上有期徒刑，得併科
新臺幣1 千萬元以下罰金。
製造、運輸、販賣第四級毒品者，處5 年以上12年以下有期徒刑
，得併科新臺幣5 百萬元以下罰金。
製造、運輸、販賣專供製造或施用毒品之器具者，處1 年以上7
年以下有期徒刑，得併科新臺幣150 萬元以下罰金。
前五項之未遂犯罰之。
◎藥事法第83條第1 項
明知為偽藥或禁藥，而販賣、供應、調劑、運送、寄藏、牙保、
轉讓或意圖販賣而陳列者，處7 年以下有期徒刑，得併科新臺幣
5 千萬元以下罰金。
【附表一】
編號 犯罪事實 犯罪所得 (新臺幣) 主文 1 犯罪事實欄一㈠ 無 乙○○犯販賣第二級毒品罪，累犯，處有期徒刑伍年肆月。扣案如附表四編號4所示之物沒收。 2 犯罪事實欄一㈡ 1000元 乙○○犯販賣第二級毒品罪，累犯，處有期徒刑伍年肆月。扣案如附表四編號4所示之物沒收；未扣案犯罪所得新臺幣壹仟元沒收，於全部或一部不能沒收或不宜執行沒收時，追徵其價額。 3 犯罪事實欄一㈢ 2000元 乙○○犯販賣第二級毒品罪，累犯，處有期徒刑貳年。扣案如附表四編號4所示之物沒收；未扣案犯罪所得新臺幣貳仟元沒收，於全部或一部不能沒收或不宜執行沒收時，追徵其價額。 4 犯罪事實欄一㈣ 1000元 乙○○犯販賣第二級毒品罪，累犯，處有期徒刑貳年。扣案如附表四編號4所示之物沒收；未扣案犯罪所得新臺幣壹仟元沒收，於全部或一部不能沒收或不宜執行沒收時，追徵其價額。 
【附表二】
編號 犯罪事實 主文 1 犯罪事實欄二 (轉讓時間110年2月11日) 丙○○犯轉讓禁藥罪，累犯，處有期徒刑參月。 2 犯罪事實欄二 (轉讓時間110年2月18日) 丙○○犯轉讓禁藥罪，累犯，處有期徒刑參月。 
【附表三】
編號 品名 數量 所有人 扣押處所 1 90手槍子彈 6顆 丙○○ 執行處所臺中市○○區○○路○○○巷00號內之烤漆場 2 吸食器 1組   3 毒咖啡包 2包   4 吸食器 1組 張嘉全  5 自製藥鏟 1支   6 殘渣袋 2包   
【附表四】
編號 品名 數量 所有人 扣押處所 1 安非他命毛重0.82公克 1包 乙○○ 臺中市○○區○○街00巷00號前 2 安非他命毛重0.38公克 1包   3 黑色iPhone手機 門號0000-000000號 1支   4 銀色iPhone手機（黑色手機殼） 門號0000-000000號 1支   
【附表五】
編號 品名 數量 所有人 扣押處所 1 安非他命毛重0.60公克 1包 乙○○ 臺中市○○區○○路0 段000巷00號3樓 2 安非他命吸食器 3組   3 電子磅秤 1臺   4 自製藥鏟 3支